臺灣新竹地方法院民事裁定
110年度消債更字第87號
聲  請  人  
即債務人    劉籽余  

代  理  人  張藝騰律師
相  對  人  
即債權人    元大商業銀行股份有限公司

法定代理人  翁健    
代  理  人  黃勝豐  
相  對  人  
即債權人    中國信託商業銀行股份有限公司

法定代理人  利明献  


            張德蓉  
相  對  人  
即債權人    陳義孝  
相  對  人  
即債權人    陳郁琦  
相  對  人  
即債權人    中租迪和股份有限公司

法定代理人  陳鳳龍  
代  理  人  郭靜怡  
上列當事人因消費者債務清理條例聲請更生事件，本院裁定如下
：
　　主　文
債務人劉籽余自中華民國一一○年十月十九日上午十一時起開始
更生程序。
命司法事務官進行本件更生程序。
　　理　由
一、按債務人不能清償債務或有不能清償之虞者，得依本條例所
    定更生或清算程序，清理其債務；債務人無擔保或無優先權
    之本金及利息債務總額未逾新臺幣1,200萬元者，於法院裁
    定開始清算程序或宣告破產前，得向法院聲請更生；債務人
    對於金融機構負債務者，在聲請更生或清算前，應向最大債
    權金融機構請求協商債務清償方案，或向其住、居所地之法
    院或鄉、鎮、市、區調解委員會聲請債務清理之調解；協商
    或調解成立者，債務人不得聲請更生或清算。但因不可歸責
    於己之事由，致履行有困難者，不在此限。消費者債務清理
    條例（下稱：消債條例）第3條、第42條、第151條第1項、
    第7項分別定有明文。所謂「不可歸責於己之事由」，係指
    金融機構所定之協商條件過苛，致債務人於清償協商金額後
    ，即無法維持其基本生活，或債務人於履行協商條件期間，
    因非自願性失業、工作能力減損、減薪或其他非於協商成立
    時所能預期之事由，而致收入減少，或因扶養人數增加、債
    務人或其家人傷病或其他非於協商成立時所能預期之事由，
    而致支出增加等情事。又法院開始更生程序之裁定，應載明
    其年、月、日、時，並即時發生效力；法院裁定開始更生或
    清算程序後，得命司法事務官進行更生或清算程序，必要時
    得選任律師、會計師或其他適當之自然人或法人一人為監督
    人或管理人，同條例第45條第1項、第16條第1項亦有明文。
二、本件聲請意旨略以：
　　聲請人前有不能清償債務之情事，而積欠債務總額共計新臺
    幣(下同)1,730,000元，聲請人前曾與銀行達成前置協商，
    因民國（下同）104年小女兒血癌，無力履行協商內容而毀
    諾。聲請人復於110年5月間向本院聲請債務前置調解，最大
    債權銀行即中國信託商業銀行股份有限公司（下稱中國信託
    銀行）提出120期、年利率5%、月付10,607元之還款條件，
    惟聲請人尚有民間債權人無法一併達成調解，以致前置調解
    不成立，爰依消債條例請求裁定准許更生等語。
三、經查：
㈠、聲請人主張積欠債務總額1,730,000元，且於提出本件更生之
    聲請前，曾與中國信託銀行成立前置協商後毀諾，業據其陳
    報在卷，並有財團法人金融聯合徵信中心當事人綜合信用報
    告回覆書、協議書在卷為證（本院卷第53-55、211頁）。從
    而，聲請人既曾與銀行債權人成立前置協商而後毀諾，其聲
    請更生程序，本院自應審究聲請人是否符合「不可歸責於己
    之事由致履行有困難」之要件，並綜合聲請人目前全部收支
    及財產狀況，評估是否已不能維持符合人性尊嚴之最基本生
    活條件，而有「不能清償或不能清償之虞」等情。
㈡、聲請人曾於101年間向銀行申請前置協商，達成每月繳付9,20
    9元、180期、利率4%之還款方案（本院卷第211頁），惟聲
    請人主張104年間小女兒生病，因支出醫療費用而無法負擔
    還款方案，故於104年4月毀諾，有其提出之診斷證明書在卷
    可證（本院卷第291頁），足認聲請人係因不可歸責於己之
    事由致履行顯有重大困難而毀諾。
㈢、關於聲請人之財產收入及支出部分：聲請人名下除6筆有效團
    體保單及11筆個人保單外，別無其他財產，此有本院依職權
    調查聲請人之法務部—高額壽險資訊連結作業表及稅務電子
    閘門財產所得調件明細表等件附卷可憑（本院卷第33-47頁
    ）；聲請人陳稱其現任職於景碩科技股份有限公司，每月薪
    資約39,000元至41,000元，年終獎金約4,000元至5,000元，
    端午及中秋獎金各2,000元，沒有領取任何補助等語（本院
    卷第285-286頁），則本院暫以聲請人提出109年10月至110
    年7月之薪資單加計獎金，每月平均收入40,873元【計算式
    ：（44,342＋41,500＋36,973＋37,507＋36,172＋39,231＋44,538
    ＋41,856＋39,765＋39,765）÷10＋（4,000＋5,000）÷2÷12＋（2,
    000＋2,000）÷12＝40,873元，元以下四捨五入】，作為計算
    聲請人目前償債能力之依據；另聲請人主張其每月生活必要
    支出為：膳食費7,500元、醫療及日常用品3,000元、水電瓦
    斯1,200元、交通費500元、電話網路費1,200元、房租5,000
    元、母親扶養費10,000元，總計：28,400元（本院卷第45頁
    ）。查聲請人母親36年11月13日生，現年73歲，此有聲請人
    提出之全戶戶籍謄本在卷可查（本院卷第79頁），聲請人並
    未釋明其母親有何不能維持生活之情事，況其母親每月尚領
    有老年津貼，且除聲請人外，尚有1名子女可負擔扶養，此
    有聲請人之陳述及上開全戶戶籍謄本可證（本院卷第79、28
    6頁），是聲請人業已因無力負擔自身債務而向本院尋求更
    生程序以重建生活，難認每月有扶養費支出之必要，聲請人
    將其母親列為受扶養人，應予剔除；至聲請人所主張每月生
    活開銷之總額，仍不得高於行政院衛生福利部公告110年度
    每人每月必要生活費用15,946元（110年每月最低生活費一
    覽表，本院卷第293頁），則本件聲請人每月生活必要支出
    為15,946元，洵堪認定。
㈣、從而，以聲請人每月收入40,873元，扣除每月必要生活支出1
    5,946元後，尚餘24,927元可供清償，雖可負擔中國信託銀
    行提出每月清償5,000元（本院卷第185頁）、中租迪和股份
    有限公司提出每月清償1,700元（調解卷第99頁）之還款條
    件，惟考量聲請人尚積欠民間債權人陳義孝442,538元、陳
    郁琦250,000元之債務，有債權人陳義孝之陳報狀（調解卷
    第73-75頁）附卷可佐，並經本院依職權調閱本院105年度司
    執字第38733號卷宗查明。民間債權人陳義孝、陳郁琦未提
    供任何分期清償方案，聲請人皆須額外與其個別協商，且審
    酌聲請人現積欠之債務，其利息部分仍持續增加中，堪認聲
    請人客觀上經濟狀況已有不能清償債務之情形，而有藉助更
    生制度調整其與債權人間之權利義務關係以重建其經濟生活
    之必要。
四、綜上所述，聲請人係一般消費者，其已達不能清償債務之程
    度，其中無擔保或無優先權之債務未逾1,200萬元，且未經
    法院裁定開始清算程序或宣告破產；又查無消債條例第6條
    第3項、第8條或第46條各款所定駁回更生聲請之事由存在，
    則聲請人聲請更生，應屬有據。本件聲請人聲請更生既經准
    許，併依上開規定命司法事務官進行本件更生程序，爰裁定
    如主文。至聲請人於更生程序開始後，應提出足以為債權人
    會議可決或經法院認為公允之更生方案以供採擇，而司法事
    務官於進行本件更生程序、協助債務人提出更生方案時，亦
    應依債務人之薪資變化、社會常情及現實環境衡量債務人之
    償債能力，並酌留其生活上應變所需費用，進而協助債務人
    擬定允當之更生方案，始符消債條例重建債務人經濟生活之
    立法目的，附此敘明。　
中　　華　　民　　國　　110 　年　　10　　月　　19　　日
　　　　　　　　　民事第二庭　　法　官　林麗玉
以上正本係照原本作成。
本件不得抗告。
中　　華　　民　　國　　110 　年　　 10　 月　　19　　日
　　　　　　　　　　　　　　　　書記官　郭春慧